臺灣士林地方法院民事判決　　　　　　　　　　　　　九十二年度婚字第二七五號
　　原　　　告　甲○○　　　在台居所：台北市○○區○○街十號
　　訴訟代理人　沙　洪律師
　　複代理人　　丙○○
　　被　　　告　乙○○
當事人間請求撤銷婚姻事件，本院於民國九十三年六月八日言詞辯論終結，判決如下
：
    主      文
原告與被告間婚姻關係應予撤銷。
訴訟費用由被告負擔。
    事實及理由
一、本件被告經合法通知，未於最後言詞辯論期日到場，核無民事訴訟法第三百八十
    六條所列各款情形，爰依原告之聲請，由其一造辯論而為判決。
二、本件原告起訴主張：
  (一)原告係大陸地區人民，被告係民國九年二月十四日出生，已年滿八十三歲，被告
    透過原告之同學介紹於民國九十一年十一月間與原告見面開始往來，被告向原告
    謊稱：「在台灣大房子三棟，有租金庫，很有錢，原告可來台打工」，原告見其
    年長，應無欺矇之可能，而誤信被告之經濟能力尚佳，遂答應與被告交往，旋於
    於九十一年十一月十二日在大陸地區河南省民政廳，依大陸地區婚姻法辦理結婚
    登記，被告在大陸逗留約二十餘日後先行返台，原告則於九十二年一月廿四日來
    台，抵台後始知被告所居之處所為一間鐵皮屋，亦無任何存款，僅賴退輔會所發
    之生活津貼約新台幣一萬多元渡日，被告根本未租金庫，原告因尚未取得國民身
    分證，亦無法在台工作，原告始知受騙，被告為達與原告結婚之目的，隱瞞其身
    分、地位上種種條件之不備，以詐術使原告誤信其有此條件而與之結婚，原告自
    得民法第九百九十七條規定請求撤銷婚姻。
  (二)又婚姻乃男女終生之結合，關於身體健康上之種種情事，諸如尿崩症、生殖能力
    等疾病之存在，均有告知對方之義務，使原告有衡量是否允婚之機會，如恐原告
    知其情事而不允婚，遂隱其情使原告陷於錯誤而允婚者，即屬民法第九百九十七
    條之詐欺（最高法院六十九年度台上字第六四一號判例參照）。被告為達與原告
    結婚之目的，於被告赴大陸與原告見面相處期間，始終隱匿其即罹有尿崩症之事
    實，與原告見面前即以藥物控制使不發生遺尿情事，於原告來台定居後，始悉被
    告每月均需至台北榮民總醫院診療，其隱瞞其身體、健康上有尿崩症之缺陷，以
    詐術使原告誤會其無此缺陷而與結婚，原告亦得據此請求撤銷婚姻。
  (三)次按，當事人之一方，於結婚時不能人道而不能治者，他方得向法院請求撤銷之
    。民法第九百九十五條著有明文。本件被浩與原告認識並結婚後，始終未曾與原
    告行房，原告初認其年事已高而不以為意，後始得悉被告乙○○早於四十年前即
    已不能人道，已達不能治之程度，惟被告卻刻意隱匿上情而與原告結婚，迄原告
    來台與被告共同生活後始發現，則原告自得撤銷兩造婚姻等語，並聲明：(1)原告
    與被告間之婚姻應予撤銷。(2)訴訟費用由被告負擔。
二、被告未於最後言詞辯論期日到場，惟據其先前到場陳述則以：被告並沒有欺騙原
    告，被告當初沒有告訴原告自己患有尿崩症，是因為原告也沒有問被告，而且只
    是沒有吃藥時會一直頻尿，有關被告不能人道之事，被告並沒有至醫院看過這方
    面，能力是差一些，但還是可以有一點，被告還沒有跟原告行房，原告就跑掉了
    ，而且原告也沒有問過被告等語，資為抗辯，並聲明：駁回原告之訴。
三、原告主張兩造於九十一年十一月十二日在大陸地區結婚，現婚姻關係存續中之事
    實，業據原告提出大陸地區結婚證、公證書財團法人海峽交流基金會認證書及被
    告
    瞞患有嚴重尿崩症之事實，致原告誤其身體、健康無此缺陷而與其結婚，至九十
    二年一月廿四日來台與被告共同生活後始知悉等情，亦據其提出台灣地區入出境
    許可證影本一件可證，被告不爭執確患有尿崩症，惟辯稱並未欺騙原告，係原告
    未詢問此事云云，惟本院函查台北榮民總醫院結果，被告早於八十九年九月廿八
    日起即多次因排尿不順及解尿會痛前往該院泌尿門診診治，有該院九十二年七月
    十五日北總外字第○九二○○○六八○三號函可稽，堪信原告主張為真正。
四、按臺灣地區人民與大陸地區人民間之民事事件，除本條例另有規定外，適用臺灣
    地區之法律。又依臺灣地區與大陸地區人民關係條例規定應適用大陸地區之規定
　　時，如大陸地區就該法律關係無明文規定或依其規定應適用臺灣地區之法律者，
　  適用臺灣地區之法律。臺灣地區與大陸地區人民關係條第四十一條第一項、第四
    十三條分別定有明文。本件原告為大陸地區人民，被告為台灣地區人民，原告以
    受被告詐欺及被告不能人道請求撤銷婚姻，惟臺灣地區與大陸地區人民關係就撤
    銷婚姻應適用何地區法律並無明文，且依大陸地區所施行之「中華人民共和國婚
    姻法」有關撤銷婚姻之規定，僅有該法第十一條規定「因脅迫結婚的，受脅迫的
    一方可以向婚姻登記機關或人民法院請求撤銷該婚姻。」，並無因他方不能人道
    或受詐欺而撤銷婚姻之規定，則依前揭規定，就兩造有關撤銷婚姻之民事事件，
    應適用臺灣地區之法律，合先敘明。
五、按因被詐欺或被脅迫而結婚者，得於發見詐欺或脅迫終止後，六個月內向法院
    請求撤銷之，民法第九百九十七條定有明文。再所謂因被詐欺而結婚者，係指凡
    結婚當事人之一方，為達與他方結婚之目的，隱瞞其身體、健康或品德上某種缺
    陷，或身分、地位上某種條件之不備，以詐術使他方誤信自己無此缺陷或有此條
    件而與之結婚者而言。婚姻係男女終身之結合，關於身體健康上之種種倩事，諸
    如生殖能力、遺傳病、傳染病、精神病、精神耗弱、神經質（歇斯底里）等疾病
    之存在，均有告知對方之義務，使對方有衡量是否允婚之機會，如恐對方知其情
    事而不允婚，遂隱蔽其情使對方陷於錯誤而允婚者，即屬民法第九百九十七條之
    詐欺（最高法院九十二年台上字第二一二號、七十五年台上字第二一七六號、六
    十九年台上字第六四一號判決意旨參照）。查本件被告早於民國八十九年間即因
    尿崩症而多次就醫，而該病症因尿量及小便次數較多，影響生活起居，亦有前述
    台北榮民總醫院回函可按，則原告誤以為被告身體尚屬健康、生活起居正常，而
    與其結婚，則原告係因被詐欺而與被告結婚甚明，且原告於九十二年一月廿四日
    來台後始悉上情，於九十二年五月六日提起本件訴訟，並未逾六個月之除斥期間
    ，則原告本於民法第九百九十七條之規定，訴請撤銷兩造之婚姻關係，即屬正當
    ，應予准許。
六、據上論結：依民事訴訟法第三百八十五條第一項前段、第七十八條判決如主文。
中　　　華　　　民　　　國　　九十三　　年　　　六　  　月　　二十四　　日
                                        臺灣士林地方法院家事法庭
                                            法　    官　詹朝傑
右為正本係照原本作成。
如對本判決上訴，應於判決送達後廿日內向本院提出上訴狀。
中　　　華　　　民　　　國　　九十三　　年　　　六　　　月　　二十四　　日
　　　　　　　　　　　　　　　　　　　　　　法院書記官　劉奕湘
